臺灣彰化地方法院刑事判決
110年度金訴字第5號
公  訴  人  臺灣彰化地方檢察署檢察官
被      告  姚依琳


選任辯護人  黃柏彰律師
上列被告因違反洗錢防制法等案件，經檢察官提起公訴（109年
度偵字第6507、7845、8137號），被告於準備程序中就被訴事實
為有罪之陳述，經告知簡式審判程序之旨，並聽取公訴人、被告
之意見後，本院合議庭裁定由受命法官獨任依簡式審判程序審理
，判決如下：
    主    文
丙○○幫助犯洗錢防制法第十四條第一項之一般洗錢罪，累犯，處
有期徒刑伍月，併科罰金新臺幣壹萬元，罰金如易服勞役，以新
臺幣壹仟元折算壹日。
    犯罪事實
一、丙○○依一般社會生活經驗，知悉金融帳戶為個人信用、財產
    之重要表徵，並可預見將帳戶連同存摺、金融卡及密碼提供
    予不詳之人使用，極有可能遭詐欺集團利用作為詐騙犯罪轉
    帳匯款之工具，且受詐騙人匯入款項遭提領後，即產生遮斷
    資金流動軌跡而逃避國家追訴、處罰之效果，竟仍基於縱若
    取得其金融機構帳戶之人，自行或轉交他人用以實施詐欺取
    財等財產性犯罪，供作財產犯罪被害人匯款帳戶以隱匿犯罪
    所得去向之用，仍不違背其本意之幫助使用其帳戶者向他人
    為財產性犯罪及一般洗錢之不確定故意，於民國109年4月15
    日至20日間之某日，在位於彰化縣線西鄉之某全家便利商店
    ，將其申設之中華郵政股份有限公司伸港郵局帳號00000000
    000000號帳戶（下稱伸港郵局帳戶）、臺灣中小企業銀行和
    美分行帳號00000000000號帳戶（下稱臺灣企銀帳戶）、及
    甫於109年4月15日開戶之玉山商業銀行帳號0000000000000
    號帳戶（下稱玉山銀行帳戶）之金融卡及密碼寄交予真實姓
    名年籍不詳之詐欺集團成員，以此方式容任該員與所屬詐欺
    集團成員（無證據證明有未滿18歲之人，亦無證據證明為3
    人以上共同犯之）使用其前開帳戶遂行財產犯罪。嗣該員及
    所屬詐欺集團成員取得丙○○上開金融帳戶金融卡及密碼後，
    即共同意圖為自己不法之所有，並基於詐欺取財及洗錢之犯
    意聯絡，利用丙○○所提供之上開金融帳戶資料，於如附表所
    示時間，以如附表所示之詐欺方式，詐騙如附表所示之丁○○
    、乙○○、甲○○，致丁○○等3人陷於錯誤，將金錢匯入丙○○如
    附表所示金融帳戶，同日隨即遭不詳詐欺集團成員提領，以
    此方式掩飾、隱匿該等款項真正之去向。嗣經丁○○等3人發
    覺有異報警處理，始查悉上情。
二、案經乙○○、甲○○訴由彰化縣警察局和美分局報告臺灣彰化地
    方檢察署檢察官，以及丁○○訴由臺南市政府警察局善化分局
    報告臺灣臺南地方檢察署檢察官呈請臺灣高等檢察署檢察長
    令轉臺灣彰化地方檢察署檢察官偵查後起訴。
    理    由
一、本案被告丙○○所犯係死刑、無期徒刑、最輕本刑為3年以上
    有期徒刑以外之罪，亦非高等法院管轄之第一審案件，被告
    於準備程序進行中，就被訴事實為有罪之陳述，經告知簡式
    審判程序之旨，並聽取公訴人及被告之意見後，本院合議庭
    依刑事訴訟法第273條之1第1項規定，裁定由受命法官獨任
    進行簡式審判程序，且依刑事訴訟法第273條之2、第159條
    第2項之規定，不適用同法第159條第1項之規定，亦不受同
    法第161條之2、第161條之3、第163條之1及第164條至170條
    規定之限制，合先敘明。
二、上揭犯罪事實，業據被告於本院準備程序及審理時均坦承不
    諱（見本院卷第89頁至第90頁、第103頁至第104頁），核與
    證人即告訴人丁○○、乙○○、甲○○、證人林輝繁於警詢時證述
    之情節大致相符（見偵字第6507號卷第15頁至第17頁，偵字
    第7845號卷第27頁至第28頁、第77頁至第79頁、第81頁至第
    82頁），並有高雄市路竹區農會活期性存款存摺封面影本、
    匯款回條聯、合作金庫商業銀行匯款申請書代收入傳票、綜
    合存摺封面影本、告訴人乙○○提出之通話紀錄及LINE通訊軟
    體對話紀錄翻拍照片、第一商業銀行匯款申請書回條、活期
    存款存摺封面與內頁交易明細影本、內政部警政署反詐騙諮
    詢專線紀錄表、受理詐騙帳戶通報警示簡便格式表、受理各
    類案件紀錄表、受理刑事案件報案三聯單、金融機構聯防機
    制通報單等件在卷可稽（各詳如附表證據欄所示），另有帳
    戶、電話號碼通報紀錄分析、被告伸港郵局帳戶之客戶基本
    資料、客戶歷史交易清單、中華郵政股份有限公司伸港郵局
    109年6月24日伸港字第125號第三人：查詢回復簡函暨檢附
    查詢12個月交易明細、臺灣中小企業銀行和美分行109年6月
    12日109和美字第64號函、客戶基本資料查詢、印鑑卡、被
    告身分證正反面影本、交易往來明細、玉山銀行個金集中部
    109年6月17日玉山個（集中）字第1090068292號函暨檢附之
    存戶個人資料、交易往來明細、帳戶個資檢視、玉山銀行個
    金集中部109年8月19日玉山個（集中）字第1090097599號函
    暨檢附之交易往來明細等件附卷可證（見偵字第6507號卷第
    19頁、第25頁至第27頁、第77頁、第81頁至第83頁，偵字第
    7845號卷第31頁至第41頁、第83頁至第87頁、第93頁、第14
    1頁至第143頁），足見被告之自白核與事實相符。是本案事
    證明確，被告犯行堪以認定，應予依法論科。
三、論罪科刑之依據：
  ㈠刑法上之幫助犯，係對於犯罪與正犯有共同之認識，以幫助
    之意思，對於正犯資以助力，而未參與實施犯罪之行為者而
    言。因此如未參與實施犯罪構成要件之行為，且係出於幫助
    之意思提供助力，即屬幫助犯，而非共同正犯。本案詐欺集
    團取得被告所提供上開帳戶之金融卡後，利用上開帳戶詐欺
    告訴人丁○○、乙○○、甲○○，且為隱匿其等犯罪所得財物之去
    向及所在，於告訴人3人將款項匯入上開帳戶後，由該詐欺
    集團之車手前往提領，製造金流斷點，核該詐欺集團成員所
    為，係犯刑法第339條第1項之詐欺取財罪、洗錢防制法第14
    條第1項之一般洗錢罪。而被告雖有提供上開帳戶之金融卡
    及密碼予詐欺集團使用，但被告單純提供上開帳戶之金融卡
    及密碼供人使用之行為，並不等同於向告訴人3人施以欺罔
    之詐術行為，亦非洗錢行為，且卷內亦未見被告有何參與詐
    欺告訴人3人之行為或於事後分得詐騙款項之積極證據，故
    被告上揭所為，應屬詐欺取財、洗錢構成要件以外之行為，
    在無證據證明被告係以正犯犯意參與犯罪之情形下，應認被
    告所為係幫助犯而非正犯。是核被告所為，係犯刑法第30條
    第1項前段、第339條第1項之幫助詐欺取財罪，及刑法第30
    條第1項前段、洗錢防制法第14條第1項之幫助一般洗錢罪。
  ㈡)被告同時提供上開3個帳戶之金融卡及密碼，僅有一幫助行
    為，助成詐欺犯罪之正犯分別詐騙告訴人3人財物及洗錢，
    係以一行為而觸犯構成要件相同之數罪名，均為想像競合犯
    ，應依刑法第55條規定，從一重論以一幫助一般洗錢罪。
  ㈢司法院釋字第775號解釋解釋文：「……有關累犯加重本刑部分
    ，不生違反憲法一行為不二罰原則之問題。惟其不分情節，
    基於累犯者有其特別惡性及對刑罰反應力薄弱等立法理由，
    一律加重最低本刑，於不符合刑法第59條所定要件之情形下
    ，致生行為人所受之刑罰超過其所應負擔罪責之個案，其人
    身自由因此遭受過苛之侵害部分，對人民受憲法第8條保障
    之人身自由所為限制，不符憲法罪刑相當原則，牴觸憲法第
    23條比例原則。於此範圍內，有關機關應自本解釋公布之日
    起2年內，依本解釋意旨修正之。於修正前，為避免發生上
    述罪刑不相當之情形，法院就該個案應依本解釋意旨，裁量
    是否加重最低本刑。……」查被告前因公共危險案件，經本院
    以105年度交簡字第687號簡易判決處有期徒刑5月併科罰金
    新臺幣（下同）20,000元確定，有期徒刑部分於105年7月15
    日易科罰金執行完畢，有臺灣高等法院被告前案紀錄表1份
    附卷足憑（見本院卷第17頁），是被告於有期徒刑執行完畢
    5年以內故意再犯本案有期徒刑以上之罪，符合累犯之要件
    ，經審酌被告本案幫助犯一般洗錢罪之犯罪情節，認被告所
    犯前開犯行具特別惡性，刑罰之反應力薄弱，依累犯加重最
    低法定本刑部分，並無罪刑不相當之過苛情形，是參諸前揭
    司法院釋字意旨，爰依刑法第47條第1項之規定，加重其刑
    。
  ㈣被告既係洗錢防制法第14條第1項一般洗錢罪之幫助犯，爰依
    刑法第30條第2項規定，減輕其刑。
  ㈤洗錢防制法第16條第2項規定：「犯前二條之罪，在偵查或審
    判中自白者，減輕其刑。」被告就上開幫助洗錢之犯罪事實
    ，於本院準備程序及審理時坦承不諱，應依上開規定減輕其
    刑，並與前開幫助犯所減輕之刑，遞減輕之。
  ㈥被告就上開犯行同時具有刑之加重減輕事由，依法先加後減
    之。
  ㈦爰以被告之責任為基礎，並審酌其提供帳戶作為他人詐取財
    物、洗錢之工具，已嚴重損及社會治安，所造成之危害至深
    且鉅，並斟酌告訴人丁○○、乙○○、甲○○因此匯入被告帳戶之
    款項分別為150,000元、100,000元、250,000元，固應苛責
    ，而被告迄今尚未與告訴人3人達成和解、賠償損失，兼衡
    其自述為高中畢業之智識程度、在飲料店打工、未婚、無子
    、無須扶養之人及患有憂鬱症之生活狀況（見本院卷第105
    頁、第107頁之秀傳醫療財團法人彰濱秀傳紀念醫院診斷證
    明書），以及犯後坦認犯行之態度等一切情狀，量處如主文
    所示之刑，並就併科罰金部分，諭知罰金如易服勞役之折算
    標準。
  ㈧被告提供之上揭金融帳戶資料，就帳戶部分，遭通報警示後
    ，已無法再供正常交易與流通使用，就金融卡部分，雖未扣
    案，惟所屬帳戶既遭警示銷戶，該金融卡同無法再供交易使
    用，對詐欺集團而言，實質上無何價值及重要性，復查無證
    據證明該金融卡尚仍存在，且上開帳戶及金融卡均非違禁物
    或法定應義務沒收之物，無沒收之必要性，爰均不予沒收。
    又被告供稱：未因此取得報酬等語（見本院卷第105頁），
    而依卷內現存資料，尚無證據證明被告確因本案幫助一般洗
    錢犯行實際上獲有不法利益，難認被告獲有犯罪所得，且告
    訴人3人遭提領之款項，係由詐欺集團成員提領，非屬被告
    所有，亦非在被告實際掌控中，被告就所隱匿之財物不具所
    有權及事實上處分權，無從依洗錢防制法第18條第1項之規
    定諭知沒收，均併予敘明。
據上論斷，應依刑事訴訟法第299條第1項前段，洗錢防制法第14
條第1項、第16條第2項，刑法第11條、第30條第1項前段、第339
條第1項、第55條、第47條第1項、第30條第2項、第42條第3項前
段，刑法施行法第1條之1第1項，判決如主文。
本案經檢察官王銘仁提起公訴，檢察官吳皓偉到庭執行職務。
中　　華　　民　　國　　110 　年　　6 　　月　　9 　　日
                  刑事第九庭    法  官  巫美蕙
以上正本證明與原本無異。
如不服本判決應於收受判決後20日內向本院提出上訴書狀，並應
敘述具體理由。其未敘述上訴理由者，應於上訴期間屆滿後20日
內向本院補提理由書(均須按他造當事人之人數附繕本)「切勿逕
送上級法院」。
告訴人或被害人如對本判決不服者，應具備理由請求檢察官上訴
，其上訴期間之計算係以檢察官收受判決正本之日期為準。
中　　華　　民　　國　　110 　年　　6 　　月　　9 　　日
                                書記官  林婷儀
附錄本案論罪科刑法條：
中華民國刑法第30條第1項前段
（幫助犯及其處罰）
幫助他人實行犯罪行為者，為幫助犯。

中華民國刑法第339條第1項
（普通詐欺罪）
意圖為自己或第三人不法之所有，以詐術使人將本人或第三人之
物交付者，處5年以下有期徒刑、拘役或科或併科50萬元以下罰
金。

洗錢防制法第14條第1項
有第二條各款所列洗錢行為者，處7年以下有期徒刑，併科新臺
幣5百萬元以下罰金。

附表：
編號 告訴人 詐騙方式 證據 １（ 原起訴書犯罪事實欄一 、㈠ ） 丁○○ 不詳詐騙集團成員於109年4月20日9時20分許，偽以丁○○外甥「王振雨」之名義，撥打電話予丁○○，並佯稱：因投資生意有開支票欲借款等語，致丁○○陷於錯誤，於同日9時27分許，依該員之指示，在高雄市路竹區農會下坑分部，臨櫃匯款150,000元至丙○○之伸港郵局帳戶內。 ①證人即告訴人丁○○於警詢時之證述（見偵字第6507號卷第15頁至第17頁） ②高雄市路竹區農會存摺封面、路竹區農會聯部往來匯款回條聯（三）影本各1張（見偵字第6507號卷第51頁至第53頁） ③被告伸港郵局帳戶之帳戶基本資料及客戶歷史交易清單（見偵字第6507號卷第25頁至第27頁） ④帳戶、電話號碼通報記錄分析列印畫面1紙（見偵字第6507號卷第19頁） ⑤高雄市政府警察局湖內分局一甲派出所陳報單（見偵字第6507號卷第31頁） ⑥內政部警政署反詐騙諮詢專線紀錄表（見偵字第6507號卷第35頁） ⑦高雄市政府警察局湖內分局一甲派出所受理 　刑事案件報案三聯單（見偵字第6507號卷第 　37頁） ⑧高雄市政府警察局湖內分局一甲派出所受理各類案件紀錄表（見偵字第6507號卷第39頁） ⑨高雄市政府警察局湖內分局一甲派出所受理詐騙帳戶通報警示簡便格式表（見偵字第6507號卷第41頁） ⑩金融機構聯防機制通報單2紙（見偵字第6507號卷第43頁至第45頁） ２（ 原起訴書犯罪事實欄一 、㈡ ） 乙○○ 不詳詐騙集團成員於109年4月20日9時41分許，偽以乙○○外甥之名義，撥打電話予乙○○，並佯稱：欲向乙○○借款等語，致乙○○陷於錯誤，於同日12時44分許，依該員之指示，在臺北市○○區○○路0段00號之合作金庫商業銀行建國分行，臨櫃匯款100,000元至丙○○之臺灣企銀帳戶內。 ①證人即告訴人乙○○於警詢時之證述（見偵字第7845號卷第27頁至第28頁） ②合作金庫商業銀行匯款申請書代收入傳票⑵、綜合存款存摺封面及其內頁影本各1份（見偵字第7845號卷第65頁至第67頁） ③被告臺灣企銀帳戶之客戶基本資料查詢、印鑑卡及交易往來明細（見偵字第7845號卷第33頁至第35頁、第39頁至第41頁） ④帳戶、電話號碼通報記錄分析列印畫面1紙（見偵字第7845號卷第29頁） ⑤臺北市政府警察局士林分局芝山岩派出所陳報單（見偵字第7845號卷第49頁） ⑥臺北市政府警察局士林分局芝山岩派出所受理各類案件紀錄表（見偵字第7845號卷第51頁） ⑦臺北市政府警察局士林分局芝山岩派出所受理刑事案件報案三聯單（見偵字第7845號卷第53頁） ⑧臺北市政府警察局士林分局芝山岩派出所受理詐騙帳戶通報警示簡便格式表（見偵字第7845號卷第57頁） ⑨內政部警政署反詐騙諮詢專線紀錄表（見偵字第7845號卷第55頁） ⑩金融機構聯防機制通報單（見偵字第7845號卷第59頁） ３（ 原起訴書犯罪事實欄一 、㈢ ） 甲○○ 不詳詐騙集團成員於109年4月21日10時42分許，偽以甲○○其夫林輝繁之友人「賓仔」之名義，撥打電話予甲○○，並佯稱：欲借款周轉應急等語，致甲○○陷於錯誤，於同日11時16分許，依該員之指示，在第一商業銀行萬巒分行，將其夫林輝繁第一商業銀行帳戶內之250,000元，臨櫃匯款至丙○○之玉山銀行帳戶內。 ①證人即告訴人甲○○於警詢時之證述（見偵字第7845號卷第77頁至第79頁） ②證人林輝繁於警詢時之證述（見偵字第7845號卷第81頁至第82頁） ③被告玉山銀行帳戶之存戶個人資料、交易往來明細（見偵字第7845號卷第85頁至第87頁） ④第一商業銀行匯款申請書回條、活期存款存摺封面及其內頁影本各1份（見偵字第7845號卷第113頁至第115頁） ⑤屏東縣○○○○○○○○○○○路○○○○○○○○○○○0000號卷第95頁） ⑥屏東縣政府警察局潮州分局中山路派出所受理刑事案件報案三聯單（見偵字第7845號卷第97頁） ⑦屏東縣政府警察局潮州分局中山路派出所受理各類案件紀錄表（見偵字第7845號卷第99頁） ⑧內政部警政署反詐騙諮詢專線紀錄表（見偵字第7845號卷第103頁至第104頁） ⑨屏東縣政府警察局潮州分局中山路派出所受理詐騙帳戶通報警示簡便格式表（見偵字第7845號卷第105頁）